【裁判字號】    89,判,2677
【裁判日期】    890901
【裁判案由】    商標評定
【裁判全文】
最  高  行  政  法  院  判  決                  八十九年度判字第二六七七號
    原      告  星垣企業股份有限公司
    代  表  人  乙○○
    訴訟代理人  甲○○
    被      告  經濟部智慧財產局（承受原經濟部中央標準局業務）
    代  表  人  陳明邦
右當事人間因商標評定事件，原告不服行政院中華民國八十七年十月一日台八十七訴
字第四八七五二號再訴願決定，提起行政訴訟。本院判決如左：
    主  文
原告之訴駁回。
訴訟費用由原告負擔。
    事  實
緣原告於八十五年五月二十七日以「溫補壯及圖WEIPLJIN」商標（下稱系爭商標，圖
樣如附圖一），指定使用於商品及服務分類表第五類之注射用葡萄糖、維他命、靈芝
、鈣片、中西藥品、人參（粉、精、片）、蛋白質（片、粉）、醫療補助用植物纖維
素、鰻魚髓油丸、鮭魚油丸、大蒜精膠囊、卵磷脂商品申請註冊，作為其註冊第六六
五二一七號「壯嬰及圖Waitac-join 」商標之聯合商標，經被告審查核准，列為註冊
第七五二六五四號商標。嗣關係人岱恩有限公司以系爭商標有違商標法第三十七條第
一項第七款之規定，對之申請評定。被告以中文溫補壯係關係人先使用於代理經銷高
單位濃縮營養品之商標，自八十三年起持續於國內各大報刊登巨幅廣告促銷，據以評
定之註冊第五四八○一八號商標（下稱據以評定商標，圖樣如附圖二）已具相當信譽
，原告以相同之中文溫補壯作為系爭註冊第七五二六五四號「溫補壯及圖WEIPLJIN」
聯合商標圖樣主要部分之一申請註冊，指定使用於性質相近之注射用葡萄糖、維他命
、靈芝、鈣片、蛋白質等商品，難謂無致一般商品購買人對其商品之來源或產銷者發
生混淆誤認之虞，有違商標法第三十七條第一項第七款之規定，乃評決第七五二六五
四號「溫補壯及圖WEIPLJIN」商標之註冊應作為無效，發給中台評字第八六○四三九
號商標評定書。原告不服，提起訴願、再訴願，遞遭決定駁回，遂提起行政訴訟。茲
摘兩造訴辯意旨於次：
甲、原告起訴意旨及補充理由略謂：
一、商標法第三十七條第一項第七款固明定「商標圖樣襲用他人之商標或標章有致公
    眾誤信之虞者，不得申請註冊。」然其適用「指以不公平競爭之目的，非出於自
    創而抄襲他人已使用之商標或標章申請註冊，並有致公眾誤信之虞者。」同法施
    行細則第三十一條亦有闡釋。準此，系爭商標並無此一條款規定之適用。
二、關係人指稱「溫補壯」係其首先使用於高單位濃縮營養品之商標，原告質疑其所
    謂「高單位濃縮營養品」究係何種東西，從其所附之廣告頁文案來看，上面多載
    有「奶粉系列」字樣；另從其產品鋁罐上成份表來看，應屬奶粉無疑。惟關係人
    於罐子上標示「溫補壯高單位濃縮營養品」，混淆消費者的印象，讓人莫衷一是
    ，被告未予明查。經濟部於訴願決定書中亦載：「然經查中文『溫補壯』並配合
    外文『WINPLEX』 係關係人先使用於高單位濃縮營養品之商標，．．．。」足見
    經濟部在審驗關係人廣告證據之後，亦認定廣告上之商品是屬於「高單位濃縮營
    養品」。既是「高單位」，又是「濃縮」，當非一般食品，實際上卻又是不折不
    扣的奶粉，在證據採認上，相互矛盾，難認有證據能力。被告之評定書亦謂：「
    ．．．經查溫補壯商標於民國八十年，即由兆原貿易股份有限公司取得註冊第五
    四八○一八號商標專用權，嗣經移轉予天口貿易有限公司所有，再授權予本件申
    請人使用。．．．」該註冊第五四八○一八號商標原指定商品即是奶粉，豈為高
    單位濃縮營養品，乃被告及訴願、再訴願決定機關卻都認定其為「高單位濃縮營
    養品」。關係人自詡是「高單位濃縮營養品」（其實內容是奶粉）的廣告，名不
    副實的來評定原告所有系爭商標，應不能成立。何況經濟部有不同採認，兩相矛
    盾的廣告證據怎麼能成立。事實上，關係人了然此一事情，所以在其評定申請書
    中絕口不提此一註冊第五四八○一八號商標。被告舉引，而說原告「不無仿襲之
    意圖」，在證據法則上，不祇瑕疵，而且違法。再說，關係人不敢提的證據，被
    告卻舉引指稱原告不無仿襲之意圖，其態度偏頗相當明顯，不但不公正，而且違
    法。上述問題，訴願及再訴願決定機關均未審酌。有證據未經審酌，明顯違法。
二、上揭註冊第五四八○一八號商標之商標專用權人–天口貿易有限公司（與本案關
    係人為設於同址之關係企業），曾在八十六年間，對本案系爭第七五二六五四號
    註冊商標提出評定，當時即獲被告以「二者性質相去尚遠，不惟原料、製造過程
    不同，銷售場所及交易對象亦有差異」為由，評決申請不成立。該案與本案實為
    一體之兩面，焉可一為不成立一為成立之相異評決結果。
三、原告於原評定答辯書中已指出，原告早於七十八年間即註冊有第四六三四九五號
    「溫德壯 WEITACJIN及圖」商標，後再於八十三年間重新註冊為第六六五二三三
    號商標。本案系爭「溫補壯WEIPLJIN及圖」為一系列聯合商標之一，都是原告自
    己創用於藥品、醫療補助品之商標，何來「剽竊襲用他人商標」？怎會有商標法
    第三十七條第一項第七款之適用？反之，如關係人「溫補壯」商標使用之所謂「
    高單位濃縮營養品」是屬於藥品、醫療補助品的話，即已侵害原告原先的註冊第
    四六三四九五號商標；其後之註冊第六六五二三三號商標，也難逃侵害原告所有
    本案系爭第七五二六五四號註冊商標之罪嫌。
四、商標法第三十七條第一項第七款所謂「有致公眾誤信之虞」，須商標具相當的知
    名度。本件關係人雖舉附若干證據，惟僅係尋常廣告而已，且數量不多，又是平
    面媒體，實在不吸引人注意，不能作為具知名度之證據。如關係人所作分量之廣
    告，證諸以往實務案例，被告向不採認，自不可獨厚本案。而且，關係人之廣告
    亦有不實之處，如「嬰兒與母親」雜誌一九九六年六月份及一九九七年五月份所
    顯示者均非「溫補壯」廣告。又關係人所提出之廣告證據共四十件，從民國八十
    三年八月至八十六年六月，平均每月僅得一件，不但不密集，所使用之媒體又不
    同，消費者不會累積印象。何況在八十五年五月二十七日以後之廣告，較系爭商
    標申請日為晚，自不能採認，是八十五年五月二十七日以後的廣告共九則，應加
    以剔除，可供參考的祇剩三十一則。
五、綜上所述，原處分及一再訴願決定均有違誤，請判決併予撤銷等語。
乙、被告答辯意旨略謂：
一、查中文溫補壯係關係人先使用於代理經銷高單位濃縮營養品之商標，自八十三年
    起持續於國內各大報刊登巨幅廣告促銷，已具相當信譽，業經關係人檢送之報紙
    、廣告等證據資料附卷足證。原告先前僅以中文溫德壯註冊，卻以關係人業經廣
    告使用多年之中文溫補壯，作為系爭註冊第七五二六五四號「溫補壯及圖WEIPLJ
    IN」商標圖樣之一部分，指定使用於注射用葡萄糖、維他命、鈣片、蛋白質等商
    品，即難謂無仿襲之嫌，並有使一般商品購買人對其商品之來源或產銷者發生混
    淆誤認之虞，從而系爭註冊第七五二六五四號「溫補壯及圖WEIPLJIN」商標之註
    冊應作為無效。
二、原告訴稱關係人使用「溫補壯」商標於高單位濃縮營養品，侵害其註冊第四六三
    四九五號及註冊第六六五二三三號「溫德壯及圖 WEITACJIN」商標云云，要屬另
    一事項，非本件所應審究，併予指駁。
三、本件被告所為之處分並無不合，請判決駁回原告之訴等語。
    理  由
一、本件原告起訴時，原係以經濟部中央標準局為被告，嗣有關本件之商標業務，於
    八十八年一月二十六日由經濟部智慧財產局承受，本院爰逕改列經濟部智慧財產
    局為被告，先予明。
二、按：「商標圖樣有左列情形之一者，不得申請註冊：．．．七、相同或近似於他
    人著名之商標或標章，有致公眾混淆誤認之虞者，但申請人係由商標或標章之所
    有人或授權人之同意申請註冊者，不在此限。」商標法第三十七條第一項第七款
    定有明文。另該款之適用，指以不公平競爭之目的，非出於自創而抄襲他人已使
    用之商標或標章申請註冊，並有致公眾誤信之虞者。所襲用者不以著名商標或標
    章，而使用於同一或類似商品為限，復為八十八年九月十五日修正前同法施行細
    則第三十一條所規定。
三、查中文「溫補壯」係關係人先使用於代理經銷獸乳、乳粉、乳水、奶油及其混合
    製品與仿製品之商標，自八十三年起持續於國內各大報刊登巨幅廣告促銷，此有
    商標註冊簿、關係人檢送之報紙、廣告附於原處分卷足證；關係人所提出之廣告
    中，八十三年八月至十月部分，即有二十三則，其後至原告申請系爭商標註冊之
    日止，關係人仍陸續刊登廣告，足認關係人之商標已具有相當信譽，而為著名之
    商標。另系爭註冊第七五二六五四號「溫補壯weipljin」聯合商標，其圖樣上中
    文「溫補壯」既與據以評定商標中文「溫補壯」完全相同。則系爭商標之註冊，
    客觀上確有使一般商品購買者，對其產銷主體或商品來源產生混淆誤信之虞。揆
    之首揭法文，系爭註冊第七五二六五四號「溫補壯及圖WEIPLJIN」商標之註冊應
    作為無效。
四、原告雖以如事實欄所示各節，據為爭執，惟查：
（一）據以評定之第五四八○一八號商標之商標專用權人天口貿易有限公司，前曾主
      張本件商標存有不得申請註冊之事由，申請評定，被告以「二者性質相去尚遠
      ，不惟原料、製造過程不同，銷售場所及交易對象亦有差異」為由，評決申請
      不成立等情，固有原告所提出之中台評字第八六○四○三號商標評定書附於本
      院卷可憑。惟觀之前開評定書之記載，天口貿易有有限公司係以系爭商標存有
      商標法第三十七條第十二款之事由申請評定，與本件事由係主張系爭商標存有
      同條第七款之不得申請註冊事由，尚有不同，原告以本件原處分不得與前開評
      定案為不同之評決，自非有據。
（二）本件據以評定之第五四八○一八號商標既仍有效存在，則本件關係人行使該商
      標專用權時有無侵害原告七十八年申請註冊之第四六三四九五號商標之專用權
      ，係屬另一問題，非本件所得審究。
五、綜上所述，本件被告所為原處分並無違誤，一再訴願決定遞予維持，均無不合，
    原告起訴意旨求予撤銷，並非有理，應予駁回。
據上論結，本件原告之訴為無理由，爰依行政訴訟法施行法第二條、行政訴訟法第九
十八條第三項前段，判決如主文。
中    華    民    國     八十九      年      九      月       一        日
              最 高 行 政 法 院 第 四 庭
                                審 判 長 法  官      葉  振  權
                                         法  官      趙  永  康
                                         法  官      蔡  進  田
                                         法  官      吳  錦  龍
                                         法  官      吳  明  鴻
右  正  本  證  明  與  原  本  無  異
                                         法院書記官  阮  桂  芬
中    華    民    國     八十九      年      九      月       一        日


司法院資訊處製作；財團法人民間司法改革基金會備份。
